臺灣高等法院高雄分院民事判決　　　　　 96年度再易字第8號
再審原告　　乙○○
訴訟代理人　甲○○
　　　　　　　　　　　　樓
再審被告　　劉啟輝律師即官大明遺產管理人
上列當事人間請求損害賠償事件，再審原告對於民國
96年3 月30日本院95年度上易字第188 號確定判決，提起再審之
訴，本院判決如下：
    主  文
再審之訴駁回。
再審訴訟費用由再審原告負擔。
　　事實及理由
一、按再審之訴顯無再審理由者，得不經言詞辯論，以判決駁回
    之，民事訴訟法第502條第2項定有明文。
二、再審意旨略以：
  (一)再審原告前與再審被告間因損害賠償事件，業經臺灣高等法
    院高雄分院96年3 月30日判決確定，命再審原告應償還再審
    被告新臺幣（下同）543,333 元。該命給付之款項係依調解
    書計算出來，惟調解書所載車禍賠償金係為給付官紋琦送醫
    急救醫療費、死亡喪葬費、家屬慰藉金，再審原告為官紋琦
    之母親，領取官紋琦因車禍身亡，肇事者給付官紋琦之急救
    醫療費、死亡喪葬費及家屬慰藉金應屬合理，乃原確定判決
    竟命再審原告應返還給付上開損害賠償金，顯然不合理。原
    確定判決未審究調解書所載損害賠償金1,630,000 元是包含
    那些項目，款項用於何處，即依民法第184 條、第179 條規
    定侵權行為及不當得利之法律關係命再審原告應給付再審被
    告543,333 元，即有違誤，原確定判決有適用法規顯有錯誤
    之情事。
  (二)再審原告發現下列未經斟酌或得使用該證物：
    1.92年4 月17日肇事者黃俊平聲明書：該聲明書載明官大明
      對於黃俊平將官紋琦送醫急救醫療費、死亡喪葬費及家屬
      慰藉金等其他費用計163 萬元，給付官紋琦母親（即再審
      原告），沒有意見，官大明只要能儘快領取汽機車強制責
      任險的保險金就好等語。由此聲明書足認官大明並沒有要
      請求調解書所載的損害賠償金。
    2.臺灣桃園地方法院93年度財管字第63號民事裁定：該裁定
      書第3 頁第17、18、19行至28行載明：「關係人劉啟輝律
      師具狀陳明被繼承人遺書載明其權益願由渠處理，不無指
      定渠為遺囑執行人意思等語．．．本院斟酌上情認為由關
      係人劉啟輝律師為本件被繼承人所遺遺產管理人始為適當
      」，可見再審被告被臺灣桃園地方法院裁定擔任被繼承人
      官大明之遺產管理人，係基於官大明之遺書，而該遺書所
      載之財產並未包含系爭損害賠償請求權。
    3.官大明遺書：該遺書記載「我官大明過世後，所遺留的財
      務一切由劉啟輝律師全權負責，我太太乙○○．．．不得
      參于過問。(1)三菱汽車R6-8673 墨綠。(2)光陽重型機車PQ
      9-339 。(3)郵政儲金保險。(4)國民黨保險。(5)官紋琦理賠
      保險金等以上全部由劉啟輝所得」上開遺書並未將確定判
      決的損害賠償請求權列入，應不屬於官大明之遺產，再審
      被告自不得以遺產請求返還。
      再審原告於收受原確定判決未逾30日之再審期間，爰依民
      事訴訟法第496 條第1 項第1 款適用法規顯有錯誤，及同
      法條第1 項第13款當事人發現未經斟酌之證物或得使用該
      證物者，但以如經斟酌可受較有利益之裁判者為限，提起
      再審，並聲明：(一)原確定判決廢棄。(二)再審被告之訴駁回
      。
三、再審被告則以：(一)原確定判決究有如何適用法規顯有錯誤，
    再審原告並未具體明，依法已有未合。(二)再審原告所提出
    之證物，圴於原確定判決審理中提出，其於前訴訟程序中既
    已提出，自非再審要件「發現未經斟酌之證物」之可比，本
    件再審之訴，應以程序不符駁回之等語，並聲明：再審之訴
    駁回。
四、按民事訴訟法第496 條第1 項第1 款所謂適用法規顯有錯誤
    ，係指確定判決所適用之法規顯然不合於法律規定，或與現
    尚有效之判例、解釋顯然違反者而言，不包括認定事實錯誤
    、取捨證據失當、漏未斟酌證據、判決不備理由及在學說上
    諸說併存致發生法律上見解歧異等情形在內（最高法院90年
    度台再字第27號判決、63年台上字第880 號判例參照）。本
    件再審原告以再審原告因女兒官紋琦車禍死亡，肇事者黃俊
    平給付之損害賠償金，由再審原告受領為正當合理，再審被
    告於前訴訟程序請求再審原告返還，為無理由，乃原確定判
    決竟命再審原告應給付再審被告543,333 元，因而泛指原確
    定判決適用法規顯有錯誤云云。惟原確定判決以官大明已於
    93 年1月17日死亡，再審被告經臺灣桃園地方法院94年2 月
    17 日93 年度財管字第63號裁定選任為被繼承人官大明之遺
    產管理人，官大明於82年10月25日與再審原告結婚，嗣官大
    明收養訴外人黃光生與再審原告所生之官紋琦為養女，官紋
    琦後因訴外人黃俊平駕車撞倒死亡，再審原告於雲林縣斗六
    市調解委員會並代理官大明、黃光生而與肇事者黃俊平成立
    調解，黃俊平給予官大明、再審原告及黃光生1,630,000 元
    ，該款全部由再審原告領走，依調解書之內容官大明就該賠
    償金應有三分之一即543,333 元之權利，原確定判決因認再
    審原告侵害再審被告之權利且受有不當利益，乃依侵權行為
    及不當得利法律關係命再審原告應給付再審被告543,333 元
    及法定遲延利息。原確定判決已就認定事實，取捨證據，適
    用法規詳為明。再審原告對於原確定判決究有如何適用法
    規顯有錯誤之情形，並未具體說明，其據以主張再審事由，
    自非合法。
五、按民事訴訟法第496 條第1 項第13款所謂當事人發現未經斟
    酌之證物，係指在訴訟言詞辯論終結前已存在之證物，因當
    事人不知有此，致未經斟酌，現始知之而言。查再審原告上
    開主張發現下列未經斟酌或得使用之證物：(一)黃俊平聲明書
    ：再審原告已於前訴訟程序之臺灣高雄地方法院95年度訴字
    第100 號損害賠償事件審理中，以95年2 月27日民事準備狀
    提出（見該案卷第30頁）。(二)臺灣桃園地方法院93年度財管
    字第63號民事裁定：再審原告亦於前訴訟程序上開案件起訴
    時，附於起訴狀提出（見該案卷第4 頁）。(三)官大明遺書：
    亦經再審原告於前訴訟程序上開案件審理時以95年3 月31日
    辯論意旨狀提出（見該案卷第77頁）。上開證物既經再審原
    告於前訴訟程序第一審時提出主張，即無所謂發現證物之可
    言，自與民事訴訟法第496條第1項第13款之規定未符。
六、綜上所述，再審原告依民事訴訟法第496 條第1 項第1 款、
    第13款規定，提起本件再審之訴，應認顯無理由，爰不經言
    詞辯論，逕以判決駁回之。
七、據上論結，本件再審之訴為無理由，依民事訴訟法第502 條
    第2項、第78條，判決如主文。
中　　華　　民　　國　　96　　年　　5 　　月　　30　　日
                            民事第四庭
                                審判長法官  蔡文貴
                                法      官  黃科瑜
                                法      官  徐文祥
以上正本證明與原本無異。
本判決不得上訴。
中　　華　　民　　國　　96　　年　　5 　　月　　31　　日
                                書　記　官  吳福連
                                                      Q
